【裁判字號】    95,訴,1259
【裁判日期】    950725
【裁判案由】    優惠貸款
【裁判全文】
臺北高等行政法院裁定
                                      95年度訴字第1259號
原      告  甲○○
被      告  中國農民銀行
上列當事人間因優惠貸款事件，原告提起行政訴訟，本院裁定如
下：
    主  文
原告之訴駁回。
訴訟費用由原告負擔。
    理  由
一、按「訴訟事件不屬行政法院之權限者，行政法院應以裁定駁
    回之」，行政訴訟法第107 條第1 項第1 款定有明文。次按
    「公法上之爭議，除法律別有規定外，得依本法提起行政訴
    訟」，亦為同法第2 條所明定，足認行政訴訟乃解決當事人
    間關於公法上之爭議所施行之程序，如非屬公法上爭議之事
    件，行政法院自無審判權。
二、原告起訴意旨略以：原告按行政院國軍退除役官兵輔導委員
    會委請被告實施之「榮民榮眷理財紓困專案優惠貸款」計畫
    ，向被告所屬高雄分行申請以自有自用之公寓套房貸款40萬
    元，嗣經被告認「鑒於台端高齡77歲，依據本行辦理購屋及
    修繕貸款相關規定，借款人年齡加計貸款期間以75歲為原則
    ，如超過75歲需徵提資歷佳之一般保證人一人，作為加強擔
    保，並應評估還款能力可行者，方可承做」，遂以民國95年
    3 月20日農消部字第9502200174號函否准所請。原告不服，
    提起訴願，由行政院移請財政部辦理，該部復移請行政院金
    融監督管理委員會辦理，該會則以無任何教示之95年4 月6
    日銀局(二)字第09500125670 號函取代訴願決定書函覆原告，
    違反訴願法第89條、第90條之規定。另被告95年3 月20日農
    消部字第9502200174號函所稱「本專案貸款非屬政府政策性
    貸款」，顯然抗拒政府政策，與行政程序法第2 條第3 項及
    公務員服務法第2 條之規定有違；又被告擅定「以75歲為限
    」之規定，乃增加法律所無之限制，已牴觸司法院釋字第26
    8 號、第274 號、第413 號及第469 號解釋之意旨。是以，
    鈞院應命行政院金融監督管理委員會轉命被告立即受理原告
    申請自用住宅貸款云云。
三、按在給付行政領域，優惠貸款之經濟補助原則上屬於私經濟
    行政，國家透過金融事業機構對人民為優惠貸款，與私人借
    貸相同，屬於私法關係。因此，本件原告因辦理優惠購屋專
    案貸款事宜與被告發生爭執，應屬私權爭執，原告自應依民
    事相關法律之規定向普通法院尋求救濟，其逕向無審判權之
    本院起訴，於法自有未合，依首揭行政訴訟法第107 條第1
    項第1 款規定，應以裁定駁回之。本件起訴既不合法，則關
    於起訴狀未載明被告法定代理人之程式不合事項，即無再命
    補正之必要，附此敘明。
四、依行政訴訟法第107 條第1 項第1 款、第104 條，民事訴訟
    法第95條、第78條，裁定如主文。
中    華    民    國    95    年    7     月    25    日
                         第七庭審判長法  官  黃  本  仁
                                     法  官  林  玫  君
                                     法  官  李  玉  卿
上為正本係照原本作成。
如不服本裁定，應於送達後10日內向本院提出抗告狀（須按他造
人數附繕本）。
中    華    民    國    95    年    7     月    25    日
                                     書記官  楊  怡  芳


司法院資訊處製作；財團法人民間司法改革基金會備份。
